臺灣雲林地方法院刑事判決　　　　　　　 92年度訴字第350號
公　訴　人　臺灣雲林地方法院檢察署檢察官
被　　　告　辛○○　男　41歲.
上列被告因妨害自由案件，經檢察官提起公訴 （91年度偵字第1682號
），本院判決如下：
    主  文
本件公訴不受理。
    理  由
一、公訴意旨略稱：
    (一)子○○於86年間與丁○○在台中縣大里市各自召集互助會
      及互相跟會，然均遭丁○○倒會，雙方雖曾至大里市調解
      委員會調解，由子○○取回債款新台幣（下同）2 萬元，
      但仍被丁○○倒債四十萬元。子○○心有未甘，得知丁○○遷往雲林縣斗六市○○路196 號經營「好朋友腳踏車店
      」，而子○○之密友甲○○熟識在雲林縣斗六國中任教之
      戊○○，知悉戊○○在外交往複雜，有辦法找人為其討債
      ，子○○、甲○○二人91年2 月間在台中縣大里市與戊○○會面商討處理欠款之道，戊○○應允代為處理討債事宜
      ，並收下後，子○○、甲○○於91年3 月間某日，再受戊○○之邀依約自台中縣大里市南下斗六市，戊○○另邀約
      庚○○、癸○○（均為其妻教過之學生）在斗六市○○路
      128 號中華壽司店會集，子○○當場交付委託戊○○處理
      債務之委託書（委託人為子○○，受託人空白）及丁○○
      先前所簽發交其收執之支票15張（均無發票日、每張2 萬
      元），子○○、甲○○、戊○○、庚○○、癸○○（未經
      起訴）一行人即在該店內共同基於以傷害、妨害自由方式
      討債之犯意聯絡，並互為商討向丁○○討債之細節，商談
      中戊○○主使庚○○負責執行整個討債計畫，並將上述支
      票15張，當場轉交予庚○○，作為向丁○○討債之依據。
    (二)庚○○受命之後不久，再將戊○○所交付之前述支票影本
      給予其姪己○○，以供逼債之用。庚○○另交待己○○、
      癸○○偕同不知姓名者共6 、7 人成年人至丁○○之腳踏
      車店查探虛實，己○○另又邀曾受感訓處分之丑○○、丙○○參與，自己則至該店認人，另外一個目的在評估丁○○之財力及還債意願。最後決定要將丁○○誘出毆打施壓
      逼債，再推由其中1 人假作調人，挾持丁○○籌錢還債。
    (三)嗣於91年4 月1 日下午，己○○事先告知甲○○、戊○○
      將採取行動之後，隨即通知手下壬○○、乙○○至斗六市
      ○○街52號（林投國小之旁）民宅集合，丑○○亦率同其
      手下卯○○、寅○○、辛○○到場，另又通知丙○○至該
      處會合分派任務，己○○並將展轉所取得之上述支票影本
      付予丑○○為逼債之憑據。最後分派辛○○騎乘壬○○所
      有之車號ＭＫＳ─965 號機車後載乙○○，首先於同日17
      時15分許至「好朋友腳踏車店」，向丁○○謊稱欲購買腳
      踏車，選好腳踏車之後，再佯稱所帶之錢不夠，要求丁○○跟車送貨並拿取購車款，丁○○不疑有他，乃騎機車後
      面負載腳踏車跟隨在辛○○所騎乘機車之後，往壬○○事
      先設計好之斗六市區線行進，此同時丑○○駕車
      搭載丙○○，卯○○、寅○○、壬○○則共乘乙○○之母
      所有之Ｃ6 ─3652號自用小客車在「好朋友腳踏車店」旁
      邊埋伏，渠等一見丁○○出發後，丙○○即改搭Ｃ6 ─
      3652號自小客車，四人即驅車自後跟蹤。而當辛○○在前
      引導至斗六市○○里○○路63之6 號「和田」釣魚場僻靜
      處立即停車，假藉打電話，實際上是等候接應之人到來，
      俟跟蹤在後之車輛趕至，6 人共同將丁○○控制住，分別
      由卯○○、寅○○持鐵條、壬○○執球棒、辛○○、乙○○持安全帽毆打丁○○，致丁○○受有右前臂折斷（尺骨
      骨折）、左前臂瘀傷、兩小腿瘀腫、頭部血腫、前胸瘀傷
      、左肩挫傷、瘀傷等傷害，毆打完畢，眾人出口向丁○○
      索債，其後更將丁○○挾持乘上Ｃ6 ─3652號小客車，由
      卯○○、寅○○、丙○○、乙○○在車內加以控制，後又
      駕駛返回斗六市區附近繞圈子，丙○○在車內更命丁○○
      閉上眼睛，否則要將其眼珠挖掉，其4人復在車內脅迫丁○○以行動電話籌錢，丁○○迫不得已，乃以電話向友人
      籌借得5 萬元，此過程中卯○○隨時以行動電話向丑○○
      報告進行現況，並向丑○○請示後續應如何處理，其後雙
      方約定於當晚19時20分許，由丁○○之友人陳志雄在丁○○之上述店址付款，惟在取款前又開車載丁○○至斗六市
      ○○路548 號今食堂快餐部吃飯、等候取款及控制丁○○
      行動自由，此時壬○○、辛○○陸續騎機車趕來會集，彼
      等因怕丁○○之家人已報警，乃前後央求3 名相識之不知
      情計程車司機前往取款，但均遭回拒，丙○○見風險變大
      ，乃在斗六市○○路火車站附近下車離去，卯○○、寅○○、乙○○別無選擇，遲至當晚20時許，始押丁○○前去
      取款五萬元，得手後將丁○○釋放，案發之後，子○○、
      甲○○、戊○○、己○○、癸○○等人二度在中華壽司店
      商議如何卸責，最後推由卯○○承擔一切罪責，並另立委
      託書內容為子○○委託卯○○討債，以掩飾案情，該款則
      由卯○○留用至今。因認被告辛○○，涉有刑法第302 條
      第1項妨害自由、277條第1項傷害罪嫌。
二、按被告死亡者，應諭知不受理之判決，刑事訴訟法第303條
    第5款定有明文。
三、查本件被告辛○○業於民國93年3 月1 日死亡，此有法務部
    戶役政連結作業系統可稽。依照上開說明，爰不經言詞辯論
    ，逕為不受理之判決。據上論斷，應依刑事訴訟法第303 條
    第5 款、第307 條判決如主文。
中　　華　　民　　國　　94　　年　　3 　　月　　25　　日
                  刑事第五庭    審判長法  官  陳定國
                                      法  官  廖淑華
                                      法  官  李明益
以上正本證明與原本無異。
如不服本判決，應於判決收受後10日內向本院提出上訴狀（須附
繕本）。
                                      書記官　蘇靜怡
中　　華　　民　　國　　94　　年　　3 　　月　　25　　日
